臺灣臺北地方法院刑事判決　　　　　　　 93年度易字第353號
公　訴　人　臺灣臺北地方法院檢察署檢察官
被　　　告　乙○○
　　　　　　戊○○
　　　　　　丁○○
上列被告因違反商標法案件，經檢察官提起公訴（92年度偵字第
13654 號），甲○判決如下：
    主  文
乙○○、戊○○共同連續未得商標權人同意，於同一商品，使用
近似於其註冊商標之商標，有致相關消費者混淆誤認之虞，各處
有期徒刑肆月，如易科罰金均以佰元折算壹日，戊○○緩刑貳
年。
丁○○無罪。
　　事　實
一、乙○○為設於桃園縣平鎮市○○路51號老冰舖有限公司之負
    責人。戊○○為設於台中市○區○○路125 號德源食品行之
    負責人。二人均明知「凍賣條一口冰及圖」，如附圖(一)
    323號之聯合商標專用權，為專用權人冰匠有限公司專用於
    商標法施行細則第49 條第030類之商品，該類商品包含冰品
    類，專用期限自民國90年3月16日起至99年5月31日止，嗣該
    商標專用權於90年5 月9日移轉予丙○○專用。竟共同基於
    及概括之犯意，自90 年3月16日起連續使用與該「凍賣條一
    口冰及圖」之商標近似之「七巧福一口冰」及「伊豆一口冰
    」之商標於戊○○受乙○○委託製造之冰品之包裝上，批售
    於通路而行銷於市場上，意圖欺騙他人，足使有關消費者混
    淆誤認。嗣於90年5 月10日在台北縣深坑鄉○○街18號由不
    知情之丁○○所經營之「阿宗枝仔冰」冰店內，為丙○○發
    覺上情。
二、案經丙○○委由詹聰哲律師訴請台灣台北地方法院檢察署檢
    察官偵查起訴。
    理  由
一、上開事實業據被告戊○○於甲○審理時坦承不諱，並為認罪
    之陳述，復據告訴代理人於偵審中指訴綦詳，戊○○並提出
    與丙○○和解，賠償其損害之和解書為證。並有告訴人提出
    在卷之前揭商標註冊證及商標專用權移轉契約書影本各一件
    、「七巧福一口冰」（如附圖二）包裝紙二紙及老冰舖好吃
    有限公司出具之購買上開七巧福一口冰之發票、名片各一張
    ，事證明確，其犯行洵堪認定。
二、被告乙○○雖坦承其將印有「七巧福一口冰」商標之包裝紙
    提供賴玉雲用以包裝其委託賴玉雲製造之冰品上，惟辯稱：
    伊不知一口冰是別人註冊之商標，伊公司原本就向冰匠公司
    之前身「阿媽房」批售冰品，那時他們還沒有註冊商標。
    89 年間冰匠公司倒閉，伊公司沒有冰品可以賣。而一口冰
    是指做成一小塊的冰，是賴玉雲他們工廠所開發，伊公司向
    他們買來賣，伊認為伊公司是使用「七巧福一口冰」商標，
    並無侵害他人商標之意圖，因伊公司在賣冰品時，沒有商標
    之問題云云。
三、按商標是否近似，應以具有普通知識經驗之購買人，於購買
    時施以普通所用之注意，有無混淆誤認之虞判斷之。經核本
    件「凍賣條一口冰」與「七巧福一口冰」之商標，其重點均
    在強調「一口冰」，使人有該冰品係方便一口食用之深刻印
    象，其冰品較諸其他冰品，須多口分食有顯著之方便性，消
    費者極易由其商標文字之文義，獲得對該冰品為「一口冰」
    之強烈印象，足以使一般商品購買人認「一口冰」為表彰該
    類一口可食之冰品之標識，得與其他冰品區別，具有顯著之
    識別性，故「凍賣條一口冰」之商標與「七巧福一口冰」之
    商標雖有「凍賣條」及「七巧福」文字上之差異，然其等於
    相關消費者之認知上，均為一口冰之冰品，二者顯為近似之
    商標，足以使相關消費者混淆誤認。再以文字以外之圖樣而
    言，「凍賣條一口冰」之商標與「七巧福一口冰」之商標雖
    有「凍賣條」及「七巧福」文字上之差異，然其等於相關消
    費者之認知上，均為一口冰之冰品，二者顯為近似之商標，
    足以使相關消費者混淆誤認。再以文字以外之圖樣而言，「
    凍賣條一口冰」係與一圓形之笑臉圖樣，組成彩色之商標圖
    樣；而「七巧福一口冰」亦為一彩色之圓形笑臉，組成彩色
    之商標圖樣，雖其笑臉之圖樣與前者不同，然二者給消費者
    之印象均為彩色之圓形笑臉，故就二者之文字與圖之整體圖
    樣以觀，二者實為近似之商標無疑。況被告乙○○對冰匠有
    限公司於89年5月11日以「一口冰ＩＣＥ及圖」之商標向經
    濟部智慧財產局申請註冊，指定專用於冰品類，而經該局准
    列為審定第934567號商標時，曾聲明異議，經該局駁回異議
    ，乙○○不服，提起之訴願，亦遭駁回，乙○○未再表不服
    ，有經濟部訴願第00000000000號決定書在卷可稽，由決定
    書之文字中被告乙○○曾主張「一口冰」與他人註冊之「口
    冰口及圖」比較，係取用「口冰口」之「口冰」二字，佐以
    「一」字，而成一口冰，係以他人註冊之商標作為自己商標
    之一部分，而使用在同一或類似商品，且與他人註冊之「百
    吉一口咬定及圖ＰＯＫＩ」商標中之「一口咬定」相同，其
    「一口冰」之「一口」為具有相當之說明性，認有違商標法
    第5條、第37條第10、12、13款而為異議之理由，惟經濟部
    認為「一口冰」與「一口咬定」之義截然不同，與「口冰口
    」之文字外觀及觀念上予人印象有別，以其構圖意匠迥然有
    異，客觀上，難謂使商品購買人產生混同誤認之虞非屬近似
    之商標，足見被告於89年間即知「一口冰ＩＣＥ及圖」為冰
    匠有限公司之註冊商標，其嗣於本案中使用「七巧福一口冰
    及圖」之商標，復將其中「一口冰」之文字，以較「七巧福
    」大數倍之字體強調其冰品為「一口冰」，其所辯無意侵犯
    他人之商標專用權云云，顯為卸責之詞，不足採信。
四、核被告乙○○、戊○○二人所為均犯行為時之商標法第62條
    第1款及第63條之罪，被告等先後多次犯行，時間密接，犯
    意概括，所犯構成要件相同，所犯上開二罪均為連續犯，均
    應依刑法第56條規定論以一罪，並加重其刑。其等所犯上開
    二罪，均有犯意之聯絡及行為分擔。其等所共犯之上開二罪
    間，有目的與手段之牽連關係，應依法定刑較重之第62條第
    1項論處。惟被告二人行為後，原商標法於92年5月28日經總
    統令修正公布，92年5月31日生效，原商標法第62條第1款、
    第63條業經修正為第81條第3款、第82條，比較新舊法，二
    者法定刑相同，依刑法第2條第1項前段，應適用裁判時之商
    標法第81條第3款論處。爰審酌被告乙○○、戊○○犯罪之
    動機、目的、手段、智識程度、品行、所生之危險，犯罪後
    之態度等一切情狀，量處如主文所示之刑，並依其等行為後
    修正，較有利其等二人之刑法第41條第1項前段諭知易科罰
    金之折算標準。又被告戊○○於81年間因犯傷害罪，經台灣
    台中地方法院判處有期徒刑3月，於82年4月12日易科罰金執
    行完畢，嗣無何犯罪前科，有其前科表在卷可稽，其五年內
    未曾受有期徒刑以上刑之宣告，其犯後已為認罪，並賠償被
    害人之損害，犯罪後態度尚佳，認無再犯之虞，所處之刑以
    暫不執行為當，爰併諭知緩刑2年，以勵自新。
五、公訴意旨另以：被告乙○○、戊○○共同製造之「七巧福一
    口冰」冰品，係透過台北縣深坑鄉○○街18號丁○○所經營
    之「阿宗枝仔冰」店出售與不特定人圖利，係與被告乙○○
    、戊○○共犯現行商標法第81條第3 款、第82條之罪等語。
六、訊之被告丁○○堅決否認上開犯行，辯稱：伊僅單純批購冰
    品來賣，不知該「一口冰」冰品有商標問題，而伊係
    台北縣深坑鄉143 號之「阿宗枝仔冰」負責人，起訴書所指
    之深坑鄉○○街18號與伊完全無關，伊亦從未販賣被告乙○○、戊○○所出品之任何一口冰或任何七巧福之產品，伊所
    販售之一口冰，係向福巧有限公司批發而來，批發期自90年
    3月3日起至90年10月9日止，伊僅基於一般生意上往來之習
    慣，並未詳查福巧公司是否涉及侵害原告商標權而加以販賣
    ，伊實為不知情，伊與乙○○、戊○○，完全不認識，從無
    生意上往來，伊亦未製造或參與製造任何一口冰或七巧福之
    產品，亦非有股東關係，純是批發來販售之零售商，於不知
    情之情況下，向福巧公司批來販售等語。
七、經查卷內之事證，除被告丁○○確有販售福巧公司之冰品外
    ，並無任何事證足認被告丁○○如何與被告乙○○、戊○○
    有何犯意之聯絡或行為分擔，或明知其所販售之一口冰係侵
    害被害人商標專用權之事證，自不能僅以其有販售之事實，
    即認為其明知其所販賣之一口冰為侵害他人商標權之冰品。
    按犯罪事實應依證據認定之，無證據不得認定犯罪事實；又
    不能證明被告犯罪應諭知無罪之判決，刑事訴訟法第154條
    第2項、第301條第1項分別定有明文，不能證明被告丁○○
    犯罪，甲○自應依法諭知丁○○無罪。
據上論斷，應依刑事訴訟法第299 條第1 項前段、第301 條第1
項、商標法第81條第3 款、第82條、刑法第11條前段、第2 條第
1 項前段、第28條、第56條、第55條、第41條第1 項前段、第74
條第2款，罰金罰鍰提高標準條例第2 條，判決如主文。
本案經檢察官陳玉萍到庭執行職務。
中　　華　　民　　國　　94　　年　　2 　　月　　22　　日
　　　　　　　　　刑事第一庭審判長法  官  陳興邦
                                  法  官  林婷立
                                  法　官　劉亭柏
以上正本證明與原本無異。
如不服本判決，應於判決送達後10日內，向甲○提出上訴狀。
　　　　  　　　　　　　　　　　　書記官　羅欣宜
中　　華　　民　　國　　94　　年　　2 　　月　　25　　日
商標法第62條（修正前）
未得商標權人同意，有下列情形之一者，視為侵害商標權：
一  明知為他人著名之註冊商標而使用相同或近似之商標或以該
    著名商標中之文字作為自己公司名稱、商號名稱、網域名稱
    或其他表彰營業主體或來源之標識，致減損著名商標之識別
    性或信譽者。
二  明知為他人之註冊商標，而以該商標中之文字作為自己公司
    名稱、商號名稱、網域名稱或其他表彰營業主體或來源之標
    識，致商品或服務相關消費者混淆誤認者。
商標法第81條（現行法）
未得商標權人或團體商標權人同意，有下列情形之一者，處三年
以下有期徒刑、拘役或科或併科新臺幣二十萬元以下罰金：
一  於同一商品或服務，使用相同之註冊商標或團體商標者。
二  於類似之商品或服務，使用相同之註冊商標或團體商標，有
    致相關消費者混淆誤認之虞者。
三  於同一或類似之商品或服務，使用近似於其註冊商標或團體
    商標之商標，有致相關消費者混淆誤認之虞者。
